【裁判字號】    92,易,2159
【裁判日期】    921031
【裁判案由】    違反著作權法
【裁判全文】
臺灣臺中地方法院刑事判決                        九十二年度易字第二一五九號
    公  訴  人  臺灣臺中地方法院檢察署檢察官
    被      告  丙○○
右列被告因違反著作權法案件，經檢察官提起公訴（九十二年度偵字第一四二六０號
），本院判決如左：
    主  文
丙○○意圖營利，而以明知為侵害著作財產權之物而以移轉所有權之方式散布之方法
侵害他人之著作財產權，處有期徒刑捌月。扣案如附表壹所示之盜版影音光碟貳佰零
肆片，如附表貳所示之盜版音樂光碟壹佰陸拾片，均沒收。
    事  實
一、丙○○明知如附表一所示之影音光碟係未經美商迪士尼企業股份有限公司、美商
    華納兄弟娛樂公司、美商二十世紀福斯影片股份有限公司、美商環球市影片有限
    責任合夥、美商哥倫比亞影片股份有限公司、美商米高梅影片股份有限公司、美
    商派拉蒙影片股份有限公司等影片發行公司授權或同意而擅自重製侵害視聽著作
    財產權之盜版品，如附表二所示之音樂光碟係未經滾石國際音樂股份有限公司、
    華納國際音樂股份有限公司、上華國際企業股份有限公司、福茂唱片音樂股份有
    限公司、科藝百代股份有限公司、新力哥倫比亞音樂股份有限公司、博德曼股份
    有限公司、環球國際唱片股份有限公司、艾迴股份有限公司等發行公司之授權或
    同意而擅自重製其錄音著作之盜版品，竟基於意圖營利而以販售移轉所有權之方
    法散布以侵害他人著作財產權之盜版品之犯意，於民國九十二年七月十一日不詳
    時間，在臺中縣霧峰鄉甲寅村夜市內，以每片音樂光碟新臺幣（下同）五十元之
    價格（影音光碟價格不詳），擺攤陳列前開盜版影音光碟、音樂光碟，已移轉所
    有權之方式，販售與不特定之人，以資牟利，丙○○即以此移轉所有權之方式侵
    害他人之著作財產權。嗣於九十二年七月十一日二十二時十五分許，在臺中縣霧
    峰鄉甲寅村前開夜市內，為警查獲，並扣得丙○○所有供販售使用如附表一所示
    之盜版影音光碟二百零四片、如附表二所示之盜版音樂光碟一百六十三片。
二、案經告訴人美商迪士尼企業股份有限公司、美商華納兄弟娛樂公司、美商二十世
    紀福斯影片股份有限公司、美商環球市影片有限責任合夥、美商哥倫比亞影片股
    份有限公司、美商米高梅影片股份有限公司、美商派拉蒙影片股份有限公司、滾
    石國際音樂股份有限公司、華納國際音樂股份有限公司、上華國際企業股份有限
    公司、福茂唱片音樂股份有限公司、科藝百代股份有限公司、新力哥倫比亞音樂
    股份有限公司、博德曼股份有限公司、環球國際唱片股份有限公司、艾迴股份有
    限公司訴由臺中縣警察局霧峰分局報告臺灣臺中地方法院檢察署檢察官偵查起訴
    。
    理  由
一、訊據被告丙○○矢口否認有何違反著作權法之犯行，辯稱：伊本身於臺中縣霧峰
    鄉甲寅村夜市內，承租一個攤位，販售女用飾品，案發當天因生意不佳，伊乃至
    隔壁攤位逛逛，伊因打算購買盜版音樂光碟，選購了二片，價格一百五十元，伊
    支付二百元，欲自行找零之際，為警查獲，伊並未擺攤陳列販售盜版光碟，扣案
    盜版光碟亦非伊所有云云。經查：
    （一）扣案如附表一所示之影音光碟，係屬未經美商迪士尼企業股份有限公司、
          美商華納兄弟娛樂公司、美商二十世紀福斯影片股份有限公司、美商環球
          市影片有限責任合夥、美商哥倫比亞影片股份有限公司、美商米高梅影片
          股份有限公司、美商派拉蒙影片股份有限公司等影片發行公司授權或同意
          而擅自重製侵害視聽著作財產權之盜版品之情，業據告訴人美商迪士尼企
          業股份有限公司、美商華納兄弟娛樂公司、美商二十世紀福斯影片股份有
          限公司、美商環球市影片有限責任合夥、美商哥倫比亞影片股份有限公司
          、美商米高梅影片股份有限公司、美商派拉蒙影片股份有限公司委任告訴
          代理人張家智於警詢中指述綦詳，並有扣案如附表一所示之盜版影音光碟
          二百零四片為證，復有財團法人電影及錄影著作保護基金會所出具之鑑識
          報告一份、現場照片一張在卷可稽；又扣案如附表二所示之音樂光碟係未
          經滾石國際音樂股份有限公司、華納國際音樂股份有限公司、上華國際企
          業股份有限公司、福茂唱片音樂股份有限公司、科藝百代股份有限公司、
          新力哥倫比亞音樂股份有限公司、博德曼股份有限公司、環球國際唱片股
          份有限公司、艾迴股份有限公司等發行公司之授權或同意而擅自重製其錄
          音著作之盜版品，亦據告訴人滾石國際音樂股份有限公司、華納國際音樂
          股份有限公司、上華國際企業股份有限公司、福茂唱片音樂股份有限公司
          、科藝百代股份有限公司、新力哥倫比亞音樂股份有限公司、博德曼股份
          有限公司、環球國際唱片股份有限公司、艾迴股份有限公司委任告訴代理
          人甲○○於警詢中指述明確，並有扣案如附表二所示之盜版音樂光碟一百
          六十三片為證，復有現場照片一張為證；被告對於扣案之影音光碟、音樂
          光碟係屬盜版品之情，亦不爭執，應堪認定。
    （二）對於被告以每片五十元之代價，擺攤陳列販售盜版光碟之情，業據證人即
          承辦之員警黃厚盛於本院審理中到庭證稱：「當天我和張勝華是負責巡邏
          防搶勤務，並不是值班，因為有人報案，所長通知我們回去換便服，前往
          現場察看，至於當天報案的人是向勤務中心或派出所報案，我們不清楚。
          」、「當天是我們先到現場查看是否有販賣盜版光碟之情事，察看後我們
          便直接返回派出所報告所長，當時我們並未攜帶無線電前往，因為換穿便
          服不方便攜帶，怕暴露警察身分。」、「我們當時在旁邊觀察了一陣子，
          發現有人上前交易，我們才上前查詢，在現場被告丙○○有承認販賣，後
          來要帶回派出所製作筆錄時，被告丙○○才否認販賣盜版光碟。」、「被
          告是向我和張勝華坦承販賣盜版光碟，被告丙○○有向我們兩人說查扣物
          品就好，人不要移送，扣案之物品就當作無主物。」、「當時丁○○○○
          有用相機拍到被告丙○○的手伸到筒子裡，但沒有錄影。」等語，其於偵
          查中證稱：「第一次我們有觀察，發現有交易情形，在我們折返之後，等
          到現場又有人在買盜版光碟時，客人把錢投入投錢筒，我們看到是投入五
          百元，並拿了六片，看到被告要找客人二百元，我們才過去表明身分，被
          告（當庭指認）就是我們現場逮捕之人，其他同仁在查緝另一攤位時，被
          告要求我們去旁邊講話，告訴我們片子可以讓我們查扣，但不要逮捕人，
          就當作有片子沒有主人，我們就當場拒絕。」等語，及證人即承辦員警張
          勝華於本院審理中到庭證稱：「第一次到現場時，我觀察了三十分鐘，當
          時被告丙○○與我面對面，她有出面觀看客人找錢，被告丙○○若是單純
          之顧客，其位置應該是背對我，我當時有拿她架上的綠巨人影片，發現是
          上映中之院線片，才確認其販售盜版品。」等語，其於偵查中亦證稱：「
          我當天是制服巡邏，民眾報案有人在販賣盜版光碟，值班員警通知我們過
          去了解，我就與黃厚盛先回去換穿便服再過去查察。第一次我們穿便服到
          夜市現場發現有二處在販賣盜版光碟，都是用一個腳架，上面放一個木板
          ，上面放了一些影片、唱片的盜版光碟，桌上有一個投錢筒，因為我們只
          有二人，所以就折返回去先報告所長，請求支援後，我們又再回到現場，
          在現場觀察了約五分鐘，當場有看到被告在客人投錢進去投錢筒並拿走光
          碟之後，被告看到後就去投錢筒將錢拿出來並找給客人錢，當時被告是站
          在投錢筒旁邊。」等語屬實，證人黃厚盛、張勝華與被告並無任何仇恨怨
          隙，自無構詞誣陷之虞，則證人黃厚盛、張勝華證稱歷經二度暗中察看，
          待確認被告有販售盜版光碟之行為，始出示警察證件予以查緝之情，與一
          般查緝盜版光碟案件之處理流程相符，並無違背經驗法則之不合理處，應
          堪採信。
    （三）又依據現場位置圖及被告之供述內容，被告擺放女用飾品之攤位，距離販
          售盜版光碟之攤位，約有四、五公尺之距離，而夜市開市期間，人潮眾多
          ，被告擺設之攤位縱無人光顧，因女用飾品體積較小極易遭人順手牽羊，
          被告當不可能任令自己之攤位不顧而四處瀏覽其他攤位，則被告辯稱因生
          意不佳以致有時間可以去別人攤位逛逛，已與常情有間；再者，被告任令
          自己之攤位無人看顧，可能致生遭竊之損害，竟可不予在意，亦令人質疑
          其供述之真實性。另證人乙○○雖於本院審理中到庭證稱：「（問：你在
          霧峰鄉甲寅村夜市擔任何種工作？）我擔任夜市管理員，負責現場管理。
          （問：該夜市『場租』之收費標準？被告繳納幾個攤位之場租？）半年收
          租一次，租金四千二百元，被告繳交一個攤位之租金。（問：被告所擺設
          之攤位係販賣何物？有無販賣盜版光碟？）被告販賣女用髮夾、飾品，據
          我所知，被告僅係販賣飾品。（問：你有無每週去觀看被告擺攤販售之物
          品？）有，一週一次，因為我要去收清潔費，我有看到攤位上面是擺飾品
          。查獲當天我如往常一般去收清潔費，所以有看到被告擺放飾品。（問：
          夜市場地有無可能憑空出現一個攤位？）不可能，查獲的那個攤位是臨時
          攤位，不一定是何人擺攤。我記得臨時攤位是一個年輕男子承租，我有向
          他收取清潔費，擺攤之男子都是先來租位子，晚一點才開始擺設攤位。」
          等語，依證人乙○○所述，被告確有承租一個攤位作為擺設女用飾品之用
          ，固屬實在，然被告承租一個攤位作為販售飾品之用，與被告是否另行擺
          攤販售盜版光碟間並無必然之關連性，因此，被告確有擺設飾品攤位之情
          ，亦無從據以認定被告即無販售盜版光碟之行為；對於擺設盜版光碟之攤
          位，證人乙○○指稱係屬臨時攤位，然一般夜市中販售盜版光碟之攤位，
          多屬固定擺設之攤位，至於陳列擺設販售之時間，乃屬未定，必須考量警
          察查緝之情形而定，則證人乙○○所述擺設盜版光碟之處係屬臨時攤位之
          情，亦屬可疑，且證人乙○○對於承租攤位之男子，並未能詳述其姓名、
          年籍或其他特徵，供本院查證，單純指稱係一年輕男子，自難遽以採信。
          是以，證人乙○○之證述內容，尚無從據以認定被告確無販售盜版光碟之
          行為，自難資以為被告有利之事證。
    （四）綜上所述，被告所辯，顯係事後卸責之詞，要難採信。被告擺攤陳列販售
          盜版光碟之情，應堪認定。本件事證已臻明確，被告犯行，洵堪認定。
二、被告明知如附表一所示之影音光碟係未經告訴人美商迪士尼企業股份有限公司、
    美商華納兄弟娛樂公司、美商二十世紀福斯影片股份有限公司、美商環球市影片
    有限責任合夥、美商哥倫比亞影片股份有限公司、美商米高梅影片股份有限公司
    、美商派拉蒙影片股份有限公司等影片發行公司授權或同意而擅自重製侵害視聽
    著作財產權之盜版品，如附表二所示之音樂光碟係未經告訴人滾石國際音樂股份
    有限公司、華納國際音樂股份有限公司、上華國際企業股份有限公司、福茂唱片
    音樂股份有限公司、科藝百代股份有限公司、新力哥倫比亞音樂股份有限公司、
    博德曼股份有限公司、環球國際唱片股份有限公司、艾迴股份有限公司等發行公
    司之授權或同意而擅自重製其錄音著作之盜版品，竟基於意圖營利而以販售移轉
    所有權之方式散布以侵害他人著作財產權之盜版品之犯意，擺攤陳列盜版影音光
    碟、音樂光碟販售與不特定之人，以茲牟利，藉此移轉所有權之方式侵害他人之
    著作財產權，核其所為，係違反著作權法第八十七條第六款之規定，應依著作權
    法第九十三條第一項第二款之侵害他人著作財產權罪論處。公訴人認被告販售盜
    版光碟之行為，係違反著作權法第九十一條之一第一項之侵害著作權罪，本院經
    審理結果，認為被告之擺攤販售盜版光碟行為，係屬違反著作權法第八十七條第
    六款之規定，應論以著作權法第九十三條第一項第二款之侵害他人著作財產權罪
    論處，基於社會基本事實同一之前提，爰予變更起訴法條，併予敘明。被告以一
    個侵害他人著作財產權之行為，同時侵害數個著作權人之著作財產權，為想像競
    合之裁判上一罪關係，應依刑法第五十五條之規定，從一重論處。爰審酌被告明
    知近來國內對於著作權之保護觀念日熾，為獲取個人生活所需，竟從事販售盜版
    光碟之工作，造成著作財產權人之財產損害及著作人智慧結晶之戕害，更間接危
    害我國在國際間之評價及形象，且查獲之盜版光碟數量合計約三百多片，被告雖
    僅販售一次，然被告犯罪後，於本院審理中猶飾詞狡辯，未見悔意，犯後態度不
    佳等一切情狀，量處如主文所示之刑。
三、按犯著作權法第九十一條至第九十六條之一之罪，供犯罪所用或因犯罪所得之物
    ，得沒收之，著作權法第九十八條前段定有明文。扣案如附表一所示之盜版影音
    光碟二百零四片、如附表二所示之盜版音樂光碟一百六十三片，係被告所有供意
    圖營利而販售使用之物，業據被告供承屬實，爰依現行著作權法第九十八條前段
    之規定，併予諭知沒收。至於扣案之影音光碟五十八片、音樂光碟七十八片，未
    經著作財產權人聲明有侵害著作財產權之情事，尚無法認定係屬盜版光碟，該部
    分自無從併予諭知沒收，附此敘明。
據上論斷，應依刑事訴訟法第二百九十九條第一項前段、第三百條，著作權法第九十
三條第一項第二款、第九十八條前段，刑法第十一條前段、第五十五條，判決如主文
。
中      華      民      國      九十二      年    十    月    三十一    日
                                臺灣臺中地方法院刑事第五庭
                                    審判長法  官  梁堯銘
                                          法  官  劉麗瑛
                                          法  官  巫淑芳
右正本證明與原本無異。
如不服本判決，應於送達後十日內向本院提出上訴狀 （須附繕本） ，上訴於台灣高
法院台中分院。
                                          書記官
中      華      民      國      九十二      年    十    月    三十一    日
附錄論罪科刑法條：
著作權法第九十三條：
意圖營利而有下列情形之一者，處二年以下有期徒刑、拘役，或併科新臺幣五十萬元
以下罰金：
  一、違反第七十條規定者。
  二、以第八十七條第二款、第三款、第五款或第六款之方法侵害他人之著作財產權
      者。
非意圖營利而犯前項之罪，其重製物超過五份，或權利人所受損害超過新臺幣三萬元
者，處一年以下有期徒刑、拘役，或科或併科新臺幣二十五萬元以下罰金。
著作權法第八十七條：
有下列情形之一者，除本法另有規定外，視為侵害著作權或製版權：
  一、（刪除）。
  二、明知為侵害製版權之物而散布或意圖散布而公開陳列或持有者。
  三、輸入未經著作財產權人或製版權人授權重製之重製物或製版物者。
  四、未經著作財產權人同意而輸入著作原件或其重製物者。
  五、明知係侵害電腦程式著作財產權之重製物而作為營業之使用者。
  六、明知為侵害著作財產權之物而以移轉所有權或出租以外之方式散布者，或明知
      為侵害著作財產權之物意圖散布而公開陳列或持有者。


司法院資訊處製作；財團法人民間司法改革基金會備份。
